【裁判字號】    97,裁,1674
【裁判日期】    970227
【裁判案由】    營業稅
【裁判全文】
最  高  行  政  法  院  裁  定
                                     97年度裁字第01674號
上  訴  人  上逢建設有限公司
代  表  人  甲○○
被 上訴 人  財政部高雄市國稅局
代  表  人  乙○○
上列當事人間營業稅事件，上訴人對於中華民國95年4月27日高
雄高等行政法院95年度訴字第95號判決，提起上訴，本院裁定如
下：
    主  文
上訴駁回。
上訴審訴訟費用由上訴人負擔。
    理  由
一、按對於高等行政法院判決之上訴，非以其違背法令為理由，
    不得為之，行政訴訟法第242條定有明文。依同法第243條第
    1項規定，判決不適用法規或適用不當者，為違背法令；而
    判決有同條第2項所列各款情形之一者，為當然違背法令。
    是當事人對於高等行政法院判決上訴，如依行政訴訟法第24
    3條第1項規定，以高等行政法院判決有不適用法規或適用不
    當為理由時，其上訴狀或理由書應有具體之指摘，並揭示該
    法規之條項或其內容；若係成文法以外之法則，應揭示該法
    則之旨趣；倘為司法院解釋或本院之判例，則應揭示該判解
    之字號或其內容。如以行政訴訟法第243條第2項所列各款情
    形為理由時，其上訴狀或理由書，應揭示合於該條項各款之
    事實。上訴狀或理由書如未依此項方法表明，或其所表明者
    與上開法條規定不合時，即難認為已對高等行政法院判決之
    違背法令有具體之指摘，其上訴自難認為合法。
二、本件上訴人對於高等行政法院判決提起上訴，其爭點在於「
    事實認定」。被上訴人以上訴人於民國82年及83年間因興建
    房屋，購入貨物及勞務時，未取得實際交易開立之統一發票
    ，而以非實際交易對象之仲明營造有限公司（下稱仲明公司
    ）開立之統一發票26紙充當進項憑證，據以扣抵銷項稅額，
    構成「未依規定取得合法憑證」之行為違章，且違規取得之
    上開統一發票不得據為合法之進項憑證扣抵銷項稅額，而對
    之補稅（僅就未逾核課期間之部分補徵），並裁處行為罰（
    此部分業經本院另案判決駁回上訴人之上訴而已確定）。上
    開補稅處分亦為原判決所維持。上訴意旨則爭執稱：
  (一)上開交易對象確為仲明公司，原判決認定上訴人交易對象非
    屬仲明公司，顯有錯誤。也與臺北高等行政法院91年度訴字
    第2278號判決之事實認定不符。
  (二)其與仲明公司第一次交易，並已盡其查證義務，並無故意過
    失可言。又其無法提出證明交易存在之帳證資料，是因帳證
    之保存期限已過，故不能以其未提事證證明交易流程，即謂
    仲明公司為虛設行號。
  (三)依財政部95年5月23日台財稅字第09504535500號函釋意旨，
    被上訴人仍應再調查上訴人究竟有無實際向仲明公司進貨一
    事，不能遽行對上訴人加以處罰。
三、惟查上訴人以上所提之各項上訴理由，基於下述理由，均未
    到達具體指摘原判決事實認定違法之合法上訴門檻，難謂對
    原判決之如何違背法令已有具體之指摘。依首揭說明，應認
    其上訴為不合法。爰逐項說明如下：
  (一)原判決已詳盡載明認定「仲明公司與上訴人間，就上開82年
    及83年間之興建房屋工程之施作活動，雙方並無實際交易存
    在」待證事實之相關證據及心證形成理由，且其認定方式是
    從多個不同之角度，綜合多項證據資料為之（例如仲明公司
    相關人員之供述內容、上訴人員工之供述內容、上訴人無法
    說明交易經過，又無法提出相關憑證之情況事證等多方證據
    資料），至臺北高等行政法院91年度訴字第2278號判決，其
    事實及當事人均與本件不同，尚難據為上訴人有利之認定。
    則上開臺北高等行政法院91年度訴字第2278號判決實不足據
    為足以推翻原判決事實認定之具體反證。
  (二)又鑑於營業稅案件中，相關事證均掌握在納稅義務人手中，
    所以法院會依個案之事實特徵，降低稅捐稽徵機關對待證事
    實之證明強度要求。是以上訴人如欲推翻原審法院已形成之
    心證，必須有更為堅強反證之提出。例如「與仲明公司之實
    際締約經過，雙方出面接洽之具體時地及各自推派之交涉人
    」等交易細節事項。但上訴人在上訴理由中，對此關鍵事實
    ，卻未為具體之主張及說明，僅係重複其在原審中已提出之
    觀點，而沒有真實交易經過之具體描述，同樣未達具體指摘
    原判決事實認定違法之合法上訴門檻。又其所稱：「其不具
    備主觀歸責要件，又因保存期限已過，即無提出帳證義務」
    云云，在其無法具體說明交易經過之情況下，同樣顯得空泛
    ，而不具說服力，亦不符合上述「具體指摘」之上訴合法要
    件。
  (三)至於上訴人所引用之上開95年度函釋（函釋內容為「稽徵機
    關查核營業人取得涉嫌虛設行號涉案期間開立之統一發票申
    報扣抵銷項稅額案件，仍應就交易雙方之進、銷貨情形覈實
    查核，不得逕按本部83年7月9日台財稅第831601371號函辦
    理，如無法查明營業人確無向其進貨，且該涉嫌虛設行號已
    依規定按期申報進、銷項資料，並按其應納稅額繳納者，應
    免予補稅處罰」），基本上也僅是重申舉證責任配置原則，
    但並沒有考量到不同個案中待證事實之證明高度議題。事實
    上該函釋中所稱之「覈實查核」，也只要求進行調查，並未
    指示心證形式之強度與內容。而在本案上訴人連具體說明交
    易經過之低度協力義務都無法踐行，又何能謂被上訴人在本
    案中未盡調查之能事。是其以上「未盡調查能事」之指摘，
    一樣無法通過上訴合法審查門檻。
四、總結以上所述，本件各項上訴理由，論之實質，均未到達上
    訴合法審查所要求之「具體化」客觀門檻，依首揭說明，應
    認其上訴為不合法。
五、據上論結，本件上訴為不合法，依行政訴訟法第249條第1項
    前段、第104條、民事訴訟法第95條、第78條，裁定如主文
    。
中    華    民    國    97    年    2     月    27    日
                    最高行政法院第一庭
                        審判長法官  鄭  淑  貞
                              法官  吳  東  都
                              法官  吳  明  鴻
                              法官  鄭  小  康
                              法官  帥  嘉  寶
以  上  正  本  證  明  與  原  本  無  異
中    華    民    國    97    年    2     月    29    日
                              書記官  莊  俊  亨


司法院資訊處製作；財團法人民間司法改革基金會備份。
